臺灣新竹地方法院民事裁定　　　　　　　　95年度抗字第47號
抗　告　人　台灣沛晶股份有限公司
法定代理人　甲○○
相　對　人　台灣恩智浦半導體股份有限公司（原名台灣飛利浦
　　　　　　建元電子股份有限公司）
法定代理人　乙○○
代　理　人　張秀夏律師
上列抗告人與相對人間因本票裁定事件，對於中華民國九十五年
七月二十五日本院九十五年度票字第一五六三號裁定，提起抗告
，本院裁定如下：
    主    文
抗告駁回。
抗告程序費用新臺幣壹仟元由抗告人負擔。
    理    由
一、按執票人向本票發票人行使追索權時，得聲請法院裁定後強
    制執行，此為票據法第一百二十三條所明文規定。又依票據
    法第一百二十四條準用第九十五條規定，本票雖有免除作成
    拒絕證書之記載，執票人仍應於所定期限內，為付款之提示
    ，但對於執票人主張未為提示者，應負舉證之責。再本票執
    票人依上開票據法之規定，聲請法院裁定准予強制執行，僅
    依非訟案件程序，就本票形式上之要件是否具備予以審查為
    已足，並無確定實體上法律關係存否之效力，如發票人就票
    據債務之存否有爭執時，應由發票人提起確認之訴，以資解
    決，最高法院五十六年台抗字第七一四號、五十七年台抗字
    第七六號著有判例。
二、本件相對人主張：伊執有抗告人為發票人，如原裁定所示未
    載到期日之本票一紙，並免除作成拒絕證書，詎提示未獲付
    款，依票據法第一百二十三條規定聲請裁定許可強制執行等
    情，業據其提出本票一紙為證，原裁定予以准許，即無不合
    。
三、本件抗告意旨略以：
  (一)系爭本票係為擔保抗告人向相對人購買晶元貨品價金之用
      ，需抗告人未依約支付價金，相對人始可提出本票請求兌
      現，在未獲兌現後，進而聲請裁定准許強制執行。
  (二)本件本票雖有免除作成拒絕證書之記載，執票人得不請求
      作成拒絕證書，而行使追索權，然執票人在行使追索權時
      ，仍應於所定期限內為付款之「提示」，此觀票據法第一
      百二十四條準用同法第八十五條第一項規定自明。本件兩
      造關於晶元貨款之支付，抗告人曾於民國九十五年二月八
      日發函相對人，提出價金延期清償方案，該清償方案第一
      點部分，抗告人所交付之票據，亦經相對人接受並兌現無
      誤，顯然相對人已同意該延期清償方案，是相對人九十五
      年二月九日之前斷無可能提示系爭本票，又相對人曾於九
      十五年七月十四日發函抗告人表示不同意抗告人九十五年
      六月九日提出之貨款各期返還數額，並請抗告人儘速清償
      貨款，若相對人已提示系爭本票未獲兌現，怎有可能於九
      十五年六月九日前，一再協商還款方式，而於九十五年七
      月十四日拒絕？由此可知，在此之前，相對人並未提示系
      爭本票，相對人並未提出提示本票向抗告人請求給付票款
      之證據，其稱已為本票提示云云，實不足採。
  (三)又兩造前曾簽立協議書，由抗告人以系爭本票購買由相對
      人生產之OM-6802 Dies六百萬顆，作為鏡頭模組晶元，然
      該批產品控制困難使用不易，且經抗告人於製程中檢驗，
      皆存有銲墊粗糙之瑕疵，另該批產品總不良率高達百分之
      十二點五四，從而，於該批產品瑕疵未解決前，抗告人自
      得拒絕支付票款。
  (四)綜上，原審裁定准予相對人強制執行之聲請，實非適法，
      為此請求廢棄原裁定等語。
四、相對人則以：
  (一)發票人或背書人，得為免除作成拒絕證書之記載，發票人
      為前項記載時，執票人得不請求作成拒絕證書而行使追索
      權，匯票上雖有免除作成拒絕證書之記載，執票人仍應於
      所定期限內，為承兌或付款之提示，但對於執票人主張未
      為提示者，應負舉證之責。票據法第九十四條第一、二項
      及第九十五條分別定有明文，又上開規定於本票提示程序
      中亦準用之，票據法第一百二十四條定有明文。本件本票
      既載明免除作成拒絕證書，則執票人聲請裁定准予強制執
      行時，自毋庸提出已為付款提示之證據。且本票執票人依
      票據法第一百二十三條規定向本票發票人行使追索權，聲
      請法院裁定准予強制執行，係屬非訟事件，對於此項聲請
      所為裁定，僅依非訟事件程序，就本票形式上之要件是否
      具備予以審查為已足。本票既經記載免除作成拒絕證書，
      票據債務人若抗辯執票人未經提示付款，依票據法第一百
      二十四條準用同法第九十五條但書之規定，應由票據債務
      人就此負舉證責任，若未能證明，其所為執票人不得行使
      追索權之抗辯，即不足取（最高法院八十四年度台抗字第
      二二判決要旨、最高法院七十二年度台上字第五九八號判
      決要旨參照）。
  (二)系爭本票為抗告人積欠相對人貨款之擔保，抗告人早於九
      十五年二月八日前即發生貨款清償逾期之違約情事，是相
      對人依法提示行使權利至為合理，抗告人辯稱相對人於九
      十五年二月九日前斷無可能提示系爭本票一節，推論顯無
      根據。況抗告人九十五年二月八日函係其單方所提出，雙
      方是否能達成協議尚在未定之天，故相對人於協議未合致
      之前並不受任何拘束，更何況其後兩造並未簽立協議書，
      故相對人在此期間提示本票保障權益，乃至為合理。而抗
      告人所提出清償方案第一點之支票予相對人兌領，係屬任
      意清償其所積欠債務，此與相對人是否在此之前提示本票
      更無關連性。
  (三)另抗告人所稱相對人曾於九十五年七月十四日發函予抗告
      人拒絕抗告人提出之貨款各期償還數額一節，蓋一般債務
      還款協商，於任何階段均可行之，抗告人以此反向推論相
      對人未提示系爭本票，自不足採。
五、經查，系爭本票為載明免除作成拒絕證書之票據，則相對人
    聲請裁定准予強制執行時，自毋庸提出已為付款提示之證據
    ，且依據票據法第九十五條、第一百二十四條規定，對於免
    除做成拒絕證書票據之執票人主張未為提示者，應負舉證責
    任，本件抗告人主張系爭本票未為提示，固提出兩造曾協商
    還款事宜，且相對人曾兌領抗告人所簽發支票等證據，然兩
    造曾協商還款事宜及相對人曾兌領抗告人支票等事實，並不
    能反面推論而得相對人未提示系爭本票之事實，是抗告人以
    相對人未為付款提示云云而指摘原裁定，即於法不合無足採
    。次查，本票准許強制執行之裁定，係屬非訟事件裁定，為
    裁定之法院僅就本票為形式上審查，以決定強制執行許可與
    否，並無確定實體上法律關係存否之效力。而票據之原因關
    係是否存有瑕疵，乃屬實體上之爭執，非本件非訟程序所得
    加以處理，原裁定依據形式審查，裁定准許強制執行，並無
    違誤，抗告人以原因關係存有瑕疵為由，提起抗告請求廢棄
    原裁定，亦無理由。綜上，抗告意旨指摘原裁定不當，求予
    廢棄，為無理由，應予駁回。
六、據上論結，本件抗告為無理由，依非訟事件法第四十六條、
    第二十四條第一項、第二十一條第二項，民事訴訟法第四百
    九十五條之一第一項、第四百四十九條第一項、第九十五條
    、第七十八條，裁定如主文。
中　　華　　民　　國　　96　　年　　5　　月　　18　　日
                民事第二庭   審判長法 　官　楊明箴
                                    法　官　彭淑苑
                                    法　官　黃美盈
以上正本係照原本做成。
如不服本裁定，僅得於收受本裁定正本送達後十日內，以適用法
規顯有錯誤為理由，向本院提出再抗告狀，（須附繕本一份及繳
納再抗告裁判費新臺幣一千元），經本院許可後始可再抗告。
中　　華　　民　　國　　96　　年　　5　　月　　18　　日
                                    書記官　鍾佩芳
